臺灣高等法院民事判決　　　　　　　　 94年度上易字第548號
上　訴　人　乙○○○
訴訟代理人　陳健雲
　　　　　　呂怡坪
被　上訴人　甲○○
訴訟代理人　孫漢禾
上列當事人間請求排除侵害事件，上訴人對於中華民國94年5月1
1日臺灣臺北地方法院94年度北訴字第9號第一審判決提起上訴，
本院於94年9月20日言詞辯論終結，判決如下：
    主  文
原判決主文第二項關於命上訴人給付金額超過新台幣捌萬肆仟陸
佰壹拾貳元及訴訟費用之裁判除確定部分外，均廢棄。
上廢棄部分，被上訴人在第一審之訴駁回。
其餘上訴駁回。
第一、二審訴訟費用除確定部分外，由上訴人負擔百分之十二，
餘由被上訴人負擔。
    事實及理由
一、被上訴人於原審起訴主張略以：上訴人乙○○○為坐落於台
    北市○○路○段150巷22弄11號3樓建物所有權人，因其建物3
    樓浴室熱水給水管漏水，造成伊所有同棟建物2樓（下稱：
    系爭建物）屋內天花板、臥室、衣櫃等多處滲水，牆壁嚴重
    剝落之損害，爰依侵權行為法律關係，求為命上訴人應修復
    系爭建物3樓浴室熱水給水管至不漏水狀態，並給付被上訴
    人新台幣（下同）62萬0,270元（含修復費用11萬7,700元，
    醫藥費2,570元及精神慰撫金50萬元）之判決。原審除就上
    訴人應修復前揭建物3樓浴室熱水給水管至不漏水狀態，並
    給付被上訴人21萬2,350元部分為被上訴人勝訴判決外，其
    餘部分為被上訴人敗訴判決（被上訴人就其敗訴部分未據聲
    明不服），上訴人不服，提起上訴，被上訴人於本院聲明：
    駁回上訴。
二、上訴人則以：上訴人得知系爭房屋漏水後，即向被上訴人表
    示同意共同分擔修繕費用，由於嗣後被上訴人並未告知上訴
    人系爭建物漏水損害有持續擴大之情形，上訴人就此並不知
    情，否則上訴人必將竭力解決問題，不至延誤一年未予處理
    。其次，本案似屬財產上損害事件，能否請求精神慰撫金，
    尚非無疑，退步言之，縱認本件被上訴人受有非財產上損害
    ，且上訴人之行為符合所謂不作為之加害行為，然此與積極
    侵害行為尚屬有間，能否將民法第195條「不法侵害其他人
    格法益而情節重大者」之要件涵蓋至不作為之加害行為，殊
    值疑義。此外，修復系爭建物2樓所需費用，鑑定報告估算
    過高，除重複列支外，應扣除折舊，應由11萬2,350元減少
    為3萬7,443元，方屬合理等語，資為抗辯，提起上訴後，於
    本院聲明：(一)原判決主文第二項關於命上訴人給付超過新台
    幣3萬7,443元部分廢棄；(二)上廢棄部分，被上訴人在第一審
    之訴駁回。
三、被上訴人起訴主張：伊所有房屋之浴廁、臥室等房間因上訴
    人住於樓上之浴室熱水給水管漏水致生損壞等情，業據其提
    出房屋所有權狀、土地及建物登記謄本各1件、現場照片1冊
    為證，且經原審囑託台北市土木技師公會鑑定結果：認定係
    3 樓給水管線破裂所造成與其他住戶之管線及整棟公寓共同
    管線無關，有鑑定報告書1冊附卷可稽（見該報告第4頁），
    是上訴人之熱水管線疏於維護致生損害於上訴人，應堪認定
    。
四、被上訴人屋內因上訴人熱水管破裂致其木作部分如浴廁天花
    板、衣櫃、木門等浸泡過久夾板裂開、木料變形；牆壁油漆
    剝落，燈座、及開關等電器設備損壞，顯已不能回復原狀。
    除有被上訴人提出之照片可佐外，亦有鑑定報告所附照片可
    參，其修復費用經鑑定結果：稅前合計為10萬7千元（見鑑
    定報告附件五、第5-2頁），其中雜費（即第10項）3,240元
    既未表明其用途，難認為必要，應予剔除。又其中「拆除小
    運」（即第1項）5,600元部分與第6項「建築物運棄」7,0
    00 元，顯然重複列支，且本件須拆除運棄者僅浴廁天花板
    12 ㎡，夾板空心門含框3組，衣櫃7尺1具，量非至鉅，以7
    噸之車1台運送應已足夠，加上運送新品，來回各1台車已足
    。上訴人抗辯重複列支，應屬可採，是「拆除(1)搬運」
    5,600元應予剔除。其餘8項依鑑定報告之說明其施工之方法
    及施工之範圍，尚屬合理必要。上訴人認為白華等殘留刮除
    5,000 元應已包含於「油漆及披土」內應予剔除，然依鑑定
    報告其施工方法係分成2項，自難謂無必要；上訴人另認為
    鑑定報告第6項「建築物運棄」費應減為3,500元（即減半）
    因僅須1台，惟前揭「拆除(1)搬運」既已剔除，而前揭天花
    板、門、衣櫃等材料，若非等量1台車，何能運搬進屋內？
    自應來回各計1次，此項抗辯亦非可採。至上訴人抗辯：第2
    項天花板、第3項空心門、第4項衣櫃等費用應扣除折舊，依
    行政院頒固定資產木作衣櫥等傢俱耐用年數僅5年，已無殘
    值，故此等費用均應剔除等語，惟木製傢俱每因其質地及是
    否善加維護而異其使用期限，觀之被上訴人所提出現場照片
    及鑑定報告所附照片，除經水浸泡部分外，被上訴人原有木
    作部分，天花板、衣（壁）櫃、木門等設施，並未至不堪使
    用之程度。且此等設施完工後，均鑲坎於建築物而固定附著
    於房屋上，除再加破壞外，顯非一般交易之獨立客體，又被
    上訴人房屋係鋼筋混凝土所造（見原審卷第8頁），並非木
    造房屋，並不因更換天花板、壁櫃、木門而提高房屋之耐用
    年數，而本件系爭房屋係鋼筋混泥土製造，依行政院頒固定
    資產耐用年數表其耐用年數為50年，此為眾所周知，系爭建
    物係77 年9月21日建造完成（見原審卷第8頁）算至漏水現
    象初發現時即93年5月初約16年7月有奇，此為兩造所不爭（
    見原審卷第73頁及第83頁），前揭鑑定報告既係以拆除重做
    新品估計費用，自應扣除折舊，準此，依上開方法計算扣除
    折舊之殘值，天花板部分應為8,094元〔計算式：12,000元
    ×（1-16. 6/50＋1）=8,094元，元下四捨五入〕，夾板空
    心門部分應為7,082元〔計算式：10,500元×（1-16.6/50＋
    1）=7,082 〕，衣櫃部分應為21,247元〔計算式：31,500元
    ×（1-16.6 /50＋1）=21,247元〕，此方屬合理之修復費用
    ，超此部分應予剔除（即12,000-8,094=3,906，
    10,500-7,082=3,148，31,500-21,247=10,253），綜上所述
    ：前揭鑑定報告所估算修復費用於80,853元範圍，應屬合理
    必要之修復費用（計算式：8,094元＋7,082元＋21,247元＋
    6,000元＋7,000元＋5, 000元＋20,160元＋6,000元=80,853
    元），加計5%之營業稅為84,612元（80,853×1.05=84,612
    ），被上訴人請求於此範圍應屬正當有據。
五、被上訴人請求精神損害賠償一節，按人格權受侵害時，以法
    律有特別規定者為限，得請求損害賠償或慰撫金，民法第18
    條第2項定有明文，本件上訴人之房屋熱水管失修漏水致生
    損害於被上訴人之房屋，僅係被上訴人財產法益受有損害，
    並非直接加諸被上訴人人格法益上之不法侵害，被上訴人對
    於其房屋固有使用收益之權，惟此使用受益之權與民法第19
    5條基於人格所保障之法益尚屬有間，被上訴人請求精神損
    害賠償尚非有據。
六、綜上所述：被上訴人基於侵權行為法則，請求上訴人賠償8
    萬4,612元，應屬正當有據，其餘請求非法所許。原審就上
    開應准許部分為被上訴人勝訴判決，即無不合，上訴人就此
    部分指摘原判決不當，求予廢棄，非有理由，至原審就超過
    上開應准許之部分（212,350元-84,612元=127,738元）為被
    上訴人勝訴部分，即有未合，上訴論旨，指摘原判決此部分
    不當，求予廢棄，為有理由。
七、本件事證已臻明確，兩造其餘攻擊防禦方法及未經援用之證
    據，經審酌後認與本判決結果不生影響，爰不一一論述。
八、據上論結，本件上訴為有一部有理由，一部無理由，依民事
    訴訟法第449條第1項、第450條、第79條，判決如主文。
中　　華　　民　　國　　94　　年　　9 　　月　　30　　日
              民事第12庭審判長法  官  吳謀焰
                              法  官  陳博享
                              法  官  蘇芹英
正本係照原本作成。
不得上訴。
中　　華　　民　　國　　94　　年　　10　　月　　4 　　日
    　　　　　　　　　　　　　書記官  黃瑞芬
